【裁判字號】    88,易,467
【裁判日期】    891129
【裁判案由】    違反著作權法
【裁判全文】
臺灣花蓮地方法院刑事判決                          八十八年度易字第四六七號
    公  訴  人  臺灣花蓮地方法院檢察署檢察官
    被      告  乙○○
    被      告  甲○○
    被      告  己○○
右被告因違反著作權法案件，經檢察官提起公訴（八十八年度偵字第一五四九號、第
一六四四號），本院判決如左：
    主  文
乙○○共同連續擅自以公開演出之方法侵害他人之著作財產權，處有期徒刑月，如
易科罰金以佰元折算壹日，緩刑年。
扣案之點將家電腦伴唱機壹台、點歌簿壹本均沒收。
甲○○、己○○部分均公訴不受理。
    事  實
一、乙○○係位於花蓮縣吉安鄉○○路○段十七之一號小紅梅小吃店之負責人，與甲○○（詳如後述）明知「買醉」「一代女皇」「海角天涯」「珍重我的愛」等四
    首歌曲係丁○○○股份有限公司（以下簡稱美華公司）享有公開演出權之音樂著
    作，未經該公司之同意不得擅自公開演出，竟共同基於營利之概括犯意，未經華
    美公司授權，自民國八十七年八月（起訴書誤載為五月）間起，由甲○○提供其
    向點將家企業股份有限公司（以下簡稱點將家公司）購買內收錄有上開四首歌曲
    之電腦伴唱機，設置在乙○○經營之上開小吃店內，以每首歌曲投幣新台幣（下
    同）二十元價格，供不特定客人點唱上開歌曲，利用不知情之顧客點播公開伴唱
    ，經由伴唱機而以公開演出上開詞曲之方法連續侵害美華公司之著作財產權多次
    。嗣八十八年一月二十六日二十時五十分許，為警查獲，並扣得點將家電腦伴唱
    機一台、點歌簿一本。
二、案經美華公司訴由花蓮縣警察局花蓮分局移請臺灣花蓮地方法院檢察署檢察官偵
    查起訴。
    理  由
壹、被告乙○○部分：
一、訊據被告乙○○對於在右揭時、地，設置由同案甲○○寄放之點將家電腦伴唱機
    ，該伴唱機內收錄有買醉、一代女皇、海角天涯、珍重我的愛等歌曲，並以每首
    歌投幣二十元之代價，供不特定人點唱，「該四首歌曾有人點唱」，利潤由其與
    甲○○平分之事實均坦承不諱，核與同案之甲○○供述情節大致相符，並有電腦
    伴唱機一台、點歌簿一本扣案及照片六幀在卷為憑，被告雖否認有公訴人所指違
    反著作權法之行為，辯稱：甲○○說伴唱機是合法的，直到警方查獲時我才知道
    裡面有違反著作權法的歌曲，當時與甲○○有協議，有任何法律問題，由他負責
    ，一部機器有那麼多歌，怎知道那條歌合法云云。經查：
（一）買醉、一代女皇、海角天涯、珍重我的愛等歌曲之著作財產權人原為寶麗金音
      樂出版管理股份有限公司（以下簡稱寶麗金公司），再由寶麗金公司於八十七
      年八月一日讓與美華公司，此有著作財產權讓與證明書、內政部著作權登記簿
      謄本、內政部著作權執照（以上均係影本）在卷可稽，則美華公司有上開歌曲
      之公開演出權，自屬無疑。
（二）扣案之點歌簿封面及每一頁歌曲單之下方均記載有「家用」「如欲於公開場所
      播放須事先與仲介協會聯繫，經過授權」等警語，此經本院於八十九年十月四
      日當庭勘驗屬實，被告乙○○亦自承其知道有著作權法問題，同案之甲○○另
      供稱：向點將家買機器時，有分家用及公播二種，公播機器需要公播證，每一
      個公播機器都有一個公播證，．．，本件查獲當時，聯合總會改組，全國都沒
      有公播證等語，而點將家公司之代表人丙○○復到庭供稱：本件查獲當時，伴
      唱機並沒有區分家用或公播等語。按被告與同案之甲○○均係以提供歌曲供客
      人點唱為營利方式，自應事先確認其公開使用營利之每一首歌曲，均經有權利
      人之合法授權或同意，參以該點歌簿及扣案之電腦伴唱機放置在被告乙○○經
      營之小紅梅小吃店內長達有近半年之久，實難以該伴唱機內收錄太多歌為由卸
      責，被告乙○○諉稱其無犯罪故意，並不足採。本件事證明確，被告乙○○之
      犯行，應堪認定。
二、核被告乙○○所為，係犯著作權法第九十二條擅自以公開演出之方法侵害他人著
    作財產權罪。按設置伴唱機供客人點播歌曲，其犯罪方法應屬公開演出行為，而
    非公開上映行為，檢察官此部分之見解，容有未洽，應予更正敘明。被告乙○○
    與同案之甲○○就上開犯行，有犯意聯絡及行為分擔，為共同正犯。被告乙○○
    與同案之甲○○利用不知情之客人為公開演出行為，為間接正犯。被告乙○○多
    次犯行，時間緊接，方法相同，所犯構成要件相同，顯係基於概括犯意為之，應
    依連續犯規定論以一罪，並依法加重其刑。爰審酌被告之智識程度、犯罪動機在
    於牟利及智慧財產權為他人智慧之結晶，告訴人取得著作權亦付出相當代價，被
    告為一己私利而侵害他人之著作財產權，除造成告訴人損害外，並損及政府保護
    智慧財產權之政策與我國國際形象等情，量處如主文所示刑，並諭知易科罰金之
    折算標準。又被告乙○○未曾犯罪受有期徒刑以上刑之宣告，此有台灣花蓮地方
    法院檢察署刑案資料查註紀錄表在卷可憑，其經本次起訴並到庭接受審判程序教
    訓後，當知警惕，應無再犯之虞，其所犯情節，尚非不可原諒，本院因認對被告
    乙○○所宣告之刑，以暫不執行為適當，併宣告緩刑三年，以啟自新。至扣案之
    點將家電腦伴唱機一台、點歌簿一本為共同被告甲○○所有，且係供本件犯罪所
    用之物，應併予宣告沒收。
貳、被告甲○○部分：
一、按已經提起公訴或自訴之案件，在同一法院重行起訴者，應諭知不受理之判決，
    並得不經言詞辯論為之，刑事訴訟法第三百零三條第二款、第三百零七條分別定
    有明文。
二、本件公訴意旨略以：被告甲○○基於概括犯意，明知「買醉」、「一代女皇」、
    「海角天涯」、「珍重我的愛」等歌曲係美華公司享有著作財產權之音樂著作，
    而「露水」「挽仙桃」則係戊○○享有著作財產權之音樂著作，竟未經華美公司
    、戊○○授權，自八十七年五月間起，將點將家電腦伴唱機（內收錄買醉、一代
    女皇、海角天涯、珍重我的愛等四首歌）寄放於乙○○在花蓮縣吉安鄉○○路○
    段十七之一號經營之小紅梅小吃店，另自八十七年十二月間起，將金嗓電腦伴唱
    機（起訴書誤載為點將家電腦伴唱機，內收錄有露水、挽仙桃等二首歌），寄放
    於己○○在花蓮縣花蓮市○○路二一四號經營之依戀ＰＵＢ店內，均以每首歌曲
    投幣二十元之價格，分供不特定之客人點唱，嗣八十八年一月二十六日、同年三
    月二十七日分別為警查獲，因認被告甲○○涉犯著作權法第九十二條之罪嫌。
三、查臺灣花蓮地方法院檢察署檢察官曾以被告甲○○明知「買醉」「一代女皇」等
    二首歌曲係美華公司享有著作財產權之音樂著作，竟基於概括犯意，分自八十六
    年四月十四日、八十六年六月、八十六年十二月十六日起，將內收錄上開二首歌
    曲之點將家電腦伴唱機各一台，分別寄放在張雙鑑、王永誠、李香美經營之飲食
    店內，以每首歌曲投幣二十元之價格，分供不特定之客人點唱，嗣八十七年十一
    月十一日為警查獲等情，認被告甲○○涉犯連續多次違反著作權法第九十二條罪
    嫌，而於八十八年六月二日以八十七年度偵字第四一八二號、第四一八四號、第
    四一八五號向本院起訴，此有該案起訴書一紙在卷可稽，核與本件檢察官之起訴
    犯罪事實，不僅其中違反著作權法行為之買醉、一代女皇等歌曲相同，且寄台供
    不特定客人投幣點唱之手法相同、寄台之時間緊接，甚至重疊（該案為八十七年
    十一月十一日查獲，而本件寄台在小紅梅小吃店之時間為自八十七年八月間起）
    ，二者顯均係被告甲○○出於概括犯意所為，有連續犯裁判上一罪關係，檢察官
    將本件事實，另於八十八年七月十三日（繫屬本院時間為八十八年八月二日）向
    本院提起公訴，核屬重行起訴，於法不合（事實上，有關露水、挽仙桃等歌曲之
    違反著作權法部分，已經告訴人戊○○撤回告訴），依上開意旨，本件被告甲○○部分爰不經言詞辯論，逕為諭知不受理之判決。
、被告己○○部分：
一、按告訴乃論之罪，告訴人於第一審辯論終結前得撤回其告訴，又告訴經撤回者，
    應諭知不受理之判決，刑事訴訟法第二百三十八條第一項、第三百零三條第三款
    分別定有明文。
二、查本件告訴人張春三告訴被告己○○為設於花蓮縣花蓮市○○路二一四號依戀Ｐ
    ＵＢ之負責人，明知甲○○所寄放金嗓電腦伴唱機（起訴書誤載為點將家電腦伴
    唱機）內收錄「露水」「挽仙桃」等歌曲，係戊○○享有著作財產權之音樂著作
    ，竟基於概括犯意，未經戊○○授權，自八十七年十二月間起，連續在上開店內
    ，以每首歌曲投幣二十元之價格，供不特定之客人點唱，嗣八十八年三月二十七
    日二十三時許，為警查獲。起訴書認被告己○○係涉犯著作權法第九十二條之罪
    ，依同法第一百條前段之規定，須告訴乃論。茲據告訴人戊○○撤回告訴，依首
    開說明，被告己○○部分爰不經言詞辯論，逕為不受理判決之諭知。
據上論斷，應依刑事訴訟法第三百零三條第二款、第三款、第三百零七條、第二百九
十九條第一項前段，著作權法第九十二條，刑法第十一條前段、第二十八條、第五十
六條、第四十一條、第三十八條第一項第二款，罰金罰鍰提高標準條例第二條，判決
如主文。
本案經檢察官李子春到庭執行職務
中      華      民      國    八  十  九  年    十一    月      二十九  日
                              臺灣花蓮地方法院刑事庭
                                  法  官  蘇  嫊  娟
右正本證明與原本無異。
如對本判決不服，應於送達後十日內，向本院提出上訴狀。（應抄附繕本）告訴人或
被害人如對於本判決不服者，應具備理由請求檢察官上訴，其上訴期間之計算係以檢
察官收受判決正本之日期為準。
                                  法院書記官
中      華      民      國    八  十  九  年    十二    月     十四     日
附錄本判決論罪之法律條文：
著作權法第九十二條：
擅自以公開口述、公開播送、公開上映、公開演出、公開展示、改作、出租或其他方
法侵害他人之著作財產權者，處三年以下有期徒刑，得併科新臺幣十五萬元以下罰金
。


司法院資訊處製作；財團法人民間司法改革基金會備份。
